台灣高等法院台中分院刑事判決　　　　　　　　　　九十一年度上易字第四四六號
　　上　訴　人　臺灣台中地方法院檢察署檢察官
　　被　　　告　乙○○○
右上訴人因被告竊盜案件，不服臺灣台中地方法院九十年度易字第二七九九號中華民
國九十年十二月十八日第一審判決（起訴案號：臺灣台中地方法院檢察署九十年度偵
字第一一六八二號），提起上訴，本院判決如左：
    主      文
上訴駁回。
    理      由
一、公訴意旨略以：被告乙○○○於民國八十八、九年間某日，在臺中市○○區○○
    街一三一巷十七弄九號前嶺東商專附近草叢中，見被害人丙○○所有車牌號碼Ｊ
    ＨＴ─一一二號機車停放該處，鑰匙插在電門上，竟意圖為自己不法之所有，下
    手竊取之，得手後留供己用，嗣並出借予不知情之其妹楊秋春（起訴書誤載為楊
    春秋）使用，嗣於九十年五月三日二十三時許，楊秋春駕駛該機車行經雲林縣虎
    尾鎮○○街與中正路口旁，為警查獲，因認被告涉犯刑法第三百二十條第一項竊
    盜罪嫌。
二、檢察官上訴意旨略以：被告乙○○○於警訊時承認在嶺東商專附近草叢自行牽走
    系爭機車，如該機車確如原判決所示，係郭文其所交付，何不於警訊時說明清楚
    ，且被告於檢察官偵查時先稱該機車係被害人丙○○所借用，復改稱係郭文其所
    交付，前後矛盾，應不足採信等語。
三、按為訴訟上證明之資料，須通常一般之人均不致於有所懷疑，而得確信其為真實
    之程度者，始得據為有罪之認定。倘其證明尚未達於此一程度，而有合理性懷疑
    存在時，即不得遽認被告犯罪。又，刑事訴訟之被告依法並無自證無罪之義務，
    若控罪所憑之積極證據，在生活經驗上尚不足以排除其他有利被告之合理推斷，
    致不足以證明犯罪事實時，仍不能因被告否認犯罪之辯解不成立，資為無視積極
    證據不足之理由，通觀最高法院七十六年度台上字第四九八六號、三十年上字第
    四八二號、三十年上字第一八三一號等判例所持一貫見解，不難明瞭。本案經本
    院審理結果，認被告被訴竊盜犯行係屬不能證明，其證據及理由，業據第一審判
    決書理由欄記載甚詳，爰引用之（如附件）。就檢察官上訴所指被告於警訊、檢
    察官偵查之供述多次矛盾部分，原判決亦有詳細說明，本院審酌後，認本件公訴
    人所憑之證據，無論直接或間接證據，均尚未達於一般之人均可得確信，而無合
    理之懷疑存在之程度，本院亦查無其他確切証據，足以証明被告確應負本件罪責
    ，被告之犯行尚屬不能証明。原審以不能證明被告犯罪，而依刑事訴訟法第三百
    零一條第一項規定，諭知無罪之判決，經核認事用法，並無不合，檢察官上訴意
    旨認應就被告予以論罪科刑，而指摘原判決不當，經查為無理由，應予駁回。
四、據上論斷，應依刑事訴訟法第三百七十三條、第三百六十八條，判決如主文。
本案經檢察官甲○○到庭執行職務。
中      華      民      國      九十一   年       四      月     三     日
                                    臺灣高等法院臺中分院刑事第四庭
                                          審判長法  官  洪  耀  宗
                                                法  官  江  德  千
                                                法  官  劉  登  俊
右正本證明與原本無異。
不得上訴。
                                                書記官  鄧  智  惠
中      華      民      國      九十一   年       四      月     四     日
                                                                        Ｒ
附件
臺灣臺中地方法院刑事判決                          九十年度易字第二七九九號
    公  訴  人  臺灣臺中地方法院檢察署檢察官
    被      告  乙○○○  女五十歲（民國○○年○月○日生）
                          住臺中市○○區○○路三一七巷三號
                          居雲林縣虎尾鎮○○里○○街八六號
                          國民身分證統一編號：Ｔ二七五二六五一號
右列被告因竊盜案件，經檢察官提起公訴（九十年度偵字第一一六八二號），本院判
決如左：
    主  文
乙○○○無罪。
    理  由
一、公訴意旨略以：被告乙○○○於民國八十八、九年間某日，在臺中市○○區○○
    街一三一巷十七弄九號前嶺東商專附近草叢中，見被害人丙○○所有車牌號碼Ｊ
    ＨＴ─一一二號機車停放該處，鑰匙插在電門上，竟意圖為自己不法之所有，下
    手竊取之，得手後留供己用，嗣並出借予不知情之其妹楊秋春（起訴書誤載為楊
    春秋）使用，嗣於九十年五月三日二十三時許，楊秋春駕駛該機車行經雲林縣虎
    尾鎮○○街（起訴書誤載為公德心）與中正路口旁，為警查獲，因認被告涉犯刑
    法第三百二十條第一項竊盜罪嫌。
二、按犯罪事實，應依證據認定之，無證據不得推定其犯罪事實；不能證明被告犯罪
    者，應諭知無罪之判決，刑事訴訟法第一百五十四條、第三百零一條第一項分別
    定有明文。又認定不利於被告之事實，須依積極證據，苟積極證據不足為不利於
    被告事實之認定時，即應為有利於被告事實之認定，更不必有何有利之證據；認
    定犯罪事實所憑之證據，雖不以直接證據為限，間接證據亦包括在內；然而無論
    直接或間接證據，其為訴訟上之證明，須於通常一般之人均不致有所懷疑，而得
    確信其為真實之程度者，始得據為有罪之認定，倘其證明尚未達到此一程度，而
    有合理性之懷疑存在時，即無從遽為有罪之確信，最高法院著有三十年上字第八
    一六號判例及七十六年臺上字第四九八六號判例可資參照。另告訴人之告訴，係
    以使被告受刑事訴追為目的，是其陳述是否與事實相符，仍應調查其他證據以資
    審認。又被害人之陳述如無瑕疵，且就其他方面調查又與事實相符，固足採為科
    刑之基礎，倘其陳述尚有瑕疵，則在未究明前，遽採為論罪科刑之根據，即難認
    為適法（最高法院八十三年度臺上字第九八九號判決意旨參照）。
三、公訴人認被告涉有竊盜罪嫌，無非以被告於警訊時自白竊取證人即被害人丙○○
    所有車牌號碼ＪＨＴ─一一二號機車，核與證人丙○○證述其所有上開機車遭人
    竊取等情相符，並有贓物領據一紙附卷可憑，為其主要論據。惟訊據被告乙○○
    ○固坦承曾騎用上開機車，嗣將該機車騎至證人即其妹楊秋春住所後，因機車老
    舊故障，即將機車置於楊秋春住所，嗣經證人楊秋春將該機車修理完畢後，即由
    證人楊秋春繼續騎用等情，惟堅決否認有何竊盜犯行，辯稱：證人郭文其在八十
    七年買新車後，因無須再使用該機車，即將之交付伊騎用等語。經查：
  （一）證人丙○○於警訊及本院調查時證述內容僅敘及其發現該機車遭竊之事實，
        並未積極證述該機車係被告所竊；而卷附之車輛竊盜、車牌失竊資料個別查
        詢報表─查詢車輛認可資料及贓物領據，亦僅足證明該機車係證人丙○○失
        竊之物，均無足直接證明被告有竊取該機車之行為。又持有贓物，於吾人一
        般社會生活經驗上，可能之原因不止一端，故無從以行為人單純持有贓物之
        事實即忖度該行為人取得贓物之來源；縱行為人係以竊盜、搶奪、詐欺、拾
        得遺失物或故買、收受贓物等犯罪手段取得該贓物，所涉犯罪構成要件亦各
        不相同，於訴訟上當不能因行為人對其持有之贓物來源交待不清或無法於訴
        訟上確實舉證證明其係如何取得該贓物，而得任意推定行為人之罪行。是單
        以證人楊秋春為警查獲時所騎用之機車係被告所交付，且為證人丙○○所失
        竊之贓車等事實，尚不能證明被告確有竊取該機車之行為。
  （二）其次，被告於警訊時固供承：伊於八十八年底，在臺中市南屯區嶺東工商旁
        草堆，見該機車破舊不堪，以為係廢棄車輛，且電門上插著鑰匙，無法發動
        ，所以將之撿來整理後使用云云，然並未自白伊確有竊取該機車之行為，公
        訴人認為被告於警訊中坦承竊盜犯行，容有誤會。嗣被告於第一次偵訊時先
        供稱：該機車係三年前向證人丙○○借來的云云，其後直至本院調查審理時
        均供述：該機車係證人郭文其交付給伊使用等語。是被告供述前後固不一致
        ，何者為可採，仍應審認其他證據認定之。
  （三）證人丙○○係於九十年三月十二日十三時二十五分就其所有上開機車於同年
        一月二日九時發現失竊乙事，向臺中市警察局第二分局文正派出所報案等情
        ，有臺中市警察局車輛協尋證明單及車輛竊盜、車牌失竊資料個別查詢報表
        ─查詢車輛認可資料各一紙附卷可稽。而證人丙○○固亦於警訊時證述：伊
        係分別於前揭時地發現機車失竊並向警察局報案等語，惟其於本院調查時就
        機車失竊之時間，卻分別證稱：八十九年初；一、二年前；今年（即九十年
        ）云云，是其證述發現機車失竊的時間，前後相異，顯有可疑；且其復證述
        ：發現機車不見過後幾天即去報案云云，亦與前述臺中市警察局車輛協尋證
        明單所載發現失竊後於二個月後始行報案等情不符；參以證人即證人丙○○
        之同居人蘇東平，於本院調查時結證稱：該機車在一、二年前即已不見了，
        至今年才去報案等語，是證人丙○○於向警察局申報發現機車失竊之時間，
        顯非實在，則其隱瞞發現機車不見之時間之動機為何，即足啟人疑竇。且證
        人丙○○所證述機車原停放地點亦與被告於警訊時供述發現機車之地點迥不
        相同，是茍證人丙○○之機車確實遭人所竊，被告是否即是直接破壞證人丙
        ○○對於該機車持有之狀態而竊取機車之人，亦堪置疑。
  （四）證人丙○○與證人郭文其及被告，已相識數年等情，業據證人丙○○、郭文
        其及被告於本院調查時均陳明在卷。另證人丙○○於偵查中陳稱：「（問：
  你有賣該車給郭文其？）沒有，如果賣他機車，郭文其卻沒有過戶。即使買
        賣沒過戶，如果有事情要怎麼辦，我也沒有心要害人，如果要害人我就直接
        報你姓名」等語，茍證人丙○○確不知機車之所在，何以能在有害人之心時
        ，指述確實曾持有該機車之郭文其或被告竊取該機車？是證人丙○○是否確
        實不知該機車之下落，亦值懷疑。
  （五）證人楊秋春於九十年五月四日一時十分在雲林縣警察局虎尾派出所製作筆錄
        時證述：「我是於八十八年下半年（詳細的日子我不記得）許由我姐姐楊秋
        鶯由臺中市牽至我所住之虎尾鎮○○里○○街八六號住處交付我使用的」等
        語，核與被告供述該機車係在八十八年底左右交付證人楊秋春等情相符。證
        人楊秋春並不知被告如何取得該機車等情，分據被告及證人楊秋春陳明在卷
        ，而證人楊秋春於製作警訊筆錄之時，尚未及聯絡上被告等情，復經證人楊
        秋春於警訊時證述在卷；而被告係於九十年五月四日八時五十分始製作警訊
        筆錄，亦有警訊筆錄上所載時間可參，是證人楊秋春既於製作警訊筆錄之時
        ，並不知該車之來源，復未與被告取得聯繫，而無機會與被告就交付機車之
      時間為事前之溝通，是證人楊秋春於警訊筆錄所陳述之內容，應為可信。此
        亦足證證人丙○○於報案時所陳述之機車失竊之時間，確與事實不符。
  （六）證人郭文其於本院調查時結證稱：在八十四、八十五年間，證人丙○○將該
        機車以三千元之價格出賣予伊，當時因該機車是舊車，狀況不是很好，也沒
        有辦過戶，後來因伊買了箱型車，當天將該機車載至朋友陳合吉（同音）家
        附近，被告看見了，就叫伊將機車給他等語，與本院隔離訊問被告及證人郭
        文其時，被告所供述郭文其交付該機車之地點及情節均互核相符。且該機車
        係西元一九八六年（即七十五年）七月出廠，有該機車行車執照一紙附卷可
        查。而依證人郭文其證述其取得該機車之時間，當時該機車之車齡已約有十
        年之久，且參以證人丙○○證述係於八十五年十二月間以二千元買受該機車
        ，買來之後一直未騎用，準備報銷等情，證人郭文其證稱係以三千元之價額
        購入該機車乙節，尚屬合理。又證人郭文其先後三次於偵查中及本院調查時
        到庭證述該機車係伊交付被告，自應知悉被告係因曾持有證人丙○○報案失
        竊而屬贓物之該機車，經公訴人認有犯罪嫌疑，始被訴竊盜罪等情，則證人
        郭文其在證人丙○○一再否認曾出賣該機車，並堅稱該機車係其失竊之贓物
        ，而與其證述情節不符之情形下，茍其並未將該機車交付被告，僅因其與被
        告間朋友之情誼，應無由為圖替被告脫罪，自承有交付該機車於被告之事，
        使自身陷於涉嫌財產犯罪之嫌疑中，是證人郭文其上開之證言，應堪採信。
四、綜上所述，證人丙○○之證詞，顯有瑕疵，而難以盡信，公訴人所舉其他證據，
    復未能積極證明被告確有竊盜之犯行，此外，復查無其他證據足資證明被告有公
    訴人所指之竊盜犯行，本諸罪疑唯輕之證據法則，自應為被告無罪之諭知，以免
    冤抑。
據上論斷，應依刑事訴訟法第三百零一條第一項，判決如主文。
中      華      民      國    九十    年      十二      月      十八    日
                              臺灣臺中地方法院刑事第七庭
                               審判長法  官  夏  一  
                                     法  官  吳  進  發
                                     法  官  郭  妙  俐
如不服本判決，應於判決送達後十日內，向本院提出上訴狀。
                                                   Ｒ
